【裁判字號】    99,聲再,10
【裁判日期】    990408
【裁判案由】    遷讓房屋等
【裁判全文】
臺灣高等法院民事裁定                  99年度聲再字第10號
聲請人  甲○○
上列聲請人因與相對人國防部軍備局間遷讓房屋等事件，對於中
華民國99年1月12日本院98年度聲再字第93號確定裁定聲請再審
，本院裁定如下：
    主  文
聲請駁回。
聲請費用新臺幣壹仟元由聲請人負擔。
    理  由
一、按「再審之訴，應於三十日之不變期間內提起。前項期間，
    自判決確定時起算，判決於送達前確定者，自送達時起算」
    ，民事訴訟法第500條第1項、第2項分別定有明文。「裁定
    已經確定，而有第四百九十六條第一項或第四百九十七條之
    情形者，得準用本編之規定，聲請再審」，民事訴訟法第50
    7條亦有明定。經查，聲請人於民國99年1月19日收受本院98
    年度聲再字第93號確定裁定（下稱原確定裁定），有送達證
    書附卷可稽（見原確定裁定卷第46頁、本院卷第46頁），其
    於99年2月12日對原確定裁定聲請再審（見本院卷第1頁），
    尚未逾30日之不變期間。惟就聲請人主張本院95年度重上字
    第401號確定判決具有民事訴訟法第496條第1項第1款規定再
    審事由，而對之提起再審之訴部分（即聲請人主張依據其98
    年9月22日聲請再審狀、97年5月27日民事再審狀、97年1月
    22日陳情書及98年2月16日再審理由補充狀請求准予再審部
    分），因本院95年度重上字第401號確定判決於96年2月26日
    即已送達聲請人，有送達證書附卷可稽（見本院卷第41頁）
    ，則聲請人於99年2月12日復主張對該確定判決提起再審之
    訴，即顯逾30日不變期間，是聲請人此部分之再審之訴即屬
    不合法，應予駁回，故以下僅就聲請人對原確定裁定聲請再
    審部分論述之，先予敘明。
二、次按「裁定已經確定，而有第四百九十六條第一項或第四百
    九十七條之情形者，得準用本編之規定，聲請再審」，民事
    訴訟法第507條定有明文。又「有下列各款情形之一者，得
    以再審之訴對於確定終局判決聲明不服。但當事人已依上訴
    主張其事由或知其事由而不為主張者，不在此限：一、適用
    法規顯有錯誤者。.. 」，民事訴訟法第496條第1項第1款亦
    有明定。「提起再審之訴，應依民事訴訟法第五百零一條第
    一項第四款表明再審理由，及關於再審理由並遵守不變期間
    之證據，此為必須具備之程式。所謂表明再審理由，必須指
    明確定判決有如何合於法定再審事由之具體情事始為相當，
    倘僅泛言有何條款之再審事由，而無具體情事者，仍難謂已
    合法表明再審事由。既未合法表明再審事由，即為無再審之
    事由，性質上無庸命其補正」，最高法院61年台再字第137
    號判例要旨可資參照。又民事訴訟法第496條第1項第1款所
    謂適用法規顯有錯誤，係指確定判決所適用之法規顯然不合
    於法律規定，或與現尚有效之判例、解釋顯然違反者，或消
    極不適用法規，顯然影響裁判而言。
三、聲請意旨略以：原確定裁定刻意規避伊98年12月14日聲請再
    審狀所提之伊於96年2月26日本院95年度重上字第401號確定
    判決送達後，即於96年3月12日合法提起再審之訴，及一直
    不間斷提起再審之訴等語，且故意不審酌伊未逾30日不變期
    間之辯駁，而逕認本院98年度聲再字第69號裁定認定伊提起
    再審之訴顯逾30日不變期間並非適用法規顯有錯誤。又伊於
    98年9月22日聲請再審狀中針對再審事由業為發現新事證之
    事實說明及法律依據陳述，均係針對本院95年度重上字第40
    1號確定判決提起再審之訴必備之程式要件，惟原確定裁定
    竟將伊主張本院95年度重上字第401號確定判決具有民事訴
    訟法第496條第1項第1款規定之再審事由扭曲解釋為伊主張
    本院98年度聲再字第69號裁定具有民事訴訟法第496條第1項
    第1款規定之再審事由，並認非屬正當而駁回伊再審聲請，
    均係以程序阻擋實體法之裁判，實有不公。原確定裁定認事
    用法顯有重大錯誤及不當，爰請求廢棄原確定裁定，並准予
    實體審判云云。
四、經查，聲請人就原確定裁定聲請再審，惟僅主張原確定裁定
    認事用法顯有重大錯誤，並未具體表明原確定裁定係適用何
    法規顯有錯誤，其就此聲請再審，即難謂合法。況聲請人主
    張其於96年3月12日即對本院95年度重上字第401號確定判決
    提起再審之訴，嗣並不斷提起再審之訴，原確定裁定故意不
    審酌前開主張，逕認本院98年度聲再字第69號裁定認定其提
    起再審之訴顯逾30日不變期間並非適用法規顯有錯誤，認事
    用法顯有重大錯誤云云。惟查，本院95年度重上字第401號
    確定判決於96年2月26日送達聲請人後，其雖於96年3月12日
    提起再審之訴，惟業經本院96年度再易字第48號以顯無再審
    理由判決駁回之，有送達證書及前開判決附卷可稽（見本院
    卷第41-43頁），嗣聲請人雖不斷對再審判決或再審裁定提
    起再審之訴或聲請再審，惟本院95年度重上字第401號確定
    判決之再審不變期間並不因此而中斷不進行，是聲請人於98
    年9月22日復對本院95年度重上字第401號確定判決提起再審
    之訴，即顯逾30日不變期間，本院98年度聲再字第69號本此
    以聲請人提起之再審之訴不合法，裁定駁回其再審之訴，依
    法並無不合，原確定裁定因之認定本院98年度聲再字第69號
    裁定並無適用法規顯有錯誤之情，實無違誤可言。聲請人復
    主張其98年9月22日聲請再審狀係以本院95年度重上字第401
    號確定判決具有民事訴訟法第496條第1項第1款規定之再審
    事由而提起再審之訴，惟原確定裁定扭曲解釋為其主張本院
    98年度聲再字第69號裁定具有民事訴訟法第496條第1項第1
    款規定之再審事由，並認定非屬正當而駁回其再審聲請，實
    有不公云云。然查，聲請人於98年12月14日對本院98年度聲
    再字第69號確定裁定聲請再審，並主張該確定裁定顯然與法
    不合，適用法規顯有錯誤，有聲請人民事訴訟聲請再審狀附
    卷可稽（見本院卷第4、5頁），則原確定裁定本此論述本院
    98年度聲再字第69號確定裁定並無適用法規顯有錯誤之再審
    事由，而駁回聲請人之再審聲請，依法自無不合。況原確定
    裁定即係以聲請人98年9月22日聲請再審狀係對本院95年度
    重上字第401號確定判決提起再審之訴，而認定本院98年度
    聲再字第69號裁定謂聲請人遲至98年9月22日提起再審之訴
    ，為不合法，而裁定駁回聲請人之再審聲請等情，並無不合
    ，亦無扭曲解釋聲請人之意。揆諸前開說明，聲請人主張原
    確定裁定有適用法規顯有錯誤之再審事由，難謂可採，其據
    以聲請再審請求廢棄原確定裁定，即屬顯無理由，應予駁回
    。
五、據上論結，本件再審之聲請，一部為不合法，一部為顯無理
    由，應予駁回，爰裁定如主文。
中    華    民    國    99    年    4     月    8     日
                    民事第十四庭
                        審判長法  官  林金村
                              法  官  王麗莉
                              法  官  湯美玉
正本係照原本作成。
不得抗告。
中    華    民    國    99    年    4     月    9     日
                              書記官  蕭進忠

司法院資訊處製作；財團法人民間司法改革基金會備份。
